臺灣臺中地方法院刑事判決　　　　　　　96年度易字第1767號
公　訴　人　臺灣臺中地方法院檢察署檢察官
被　　　告　甲○○
　　　　　　　　　　現於另案在臺灣臺中監獄執行中
上列被告因詐欺案件，經檢察官提起公訴（96年度偵字第6555號）
，本院判決如下：
    主    文
甲○○幫助意圖為自己不法之所有，以詐術使人將本人之物交付
，累犯，處拘役伍拾日，如易科罰金，以新臺幣壹仟元折算壹日
。
    犯罪事實
一、甲○○前於民國（下同）90年間因過失致死、公共危險案件
    ，經本院判處有期徒刑10月、9月，應執行有期徒刑1年4月
    確定，於91年7月20日易科罰金執行完畢（本件已構成累犯
    ），其可預見將金融機構帳戶交由他人使用，可幫助詐欺集
    團詐騙社會大眾匯款至該帳戶，成為所謂「人頭帳戶」，竟
    基於即使發生亦不違反本意之幫助故意，於93年11月19日起
    至95年8月4日間之某日，將其所有合作金庫商業銀行南高雄
    分行帳號第0000000000000號帳戶（下稱本件合庫帳戶，係
    93年11月19日開戶）之存摺、提款卡、密碼、印章，交付予
    姓名年籍不詳之人使用。嗣該姓名年籍不詳之人基於意圖為
    自己不法所有之犯意，以刊登虛偽家庭代工分類廣告方式，
    並留存0000000000號人頭電話，俟乙○○見廣告撥打電話聯
    絡後，即向乙○○佯稱：須先匯款至指定帳戶，始會將須代
    工之物品寄予乙○○云云，致乙○○誤信為真，陷於錯誤，
    於95年8月10日11時20分許，在臺中市嶺東郵局匯款新臺幣
    （下同）3150元至甲○○所有之本件合庫帳戶，而遭提領一
    空。嗣乙○○於同日晚間未收到代工物品，發覺受騙，始報
    警查獲上情。
二、案經高雄市政府警察局苓雅分局報告臺灣高雄地方法院檢察
    署檢察官呈請臺灣高等法院檢察署檢察長核轉臺灣彰化地方
    法院檢察署檢察官後，再經臺灣彰化地方法院檢察署檢察官
    呈請臺灣高等法院臺中分院檢察署檢察長核轉臺灣臺中地方
    法院檢察署檢察官偵查起訴。
    理  由
一、本案證據能力之說明
    按「被告以外之人於審判外之陳述，雖不符前4條（指刑事
    訴訟法第159條之1至第159條之4）之規定，而經當事人於審
    判程序同意作為證據，法院審酌該言詞陳述或書面陳述作成
    之情況，認為適當者，亦得為證據」，又「當事人、代理人
    或辯護人於法院調查證據時，知有第159條第1項不得為證據
    之情形，而未於言詞辯論終結前聲明異議，視為有前項之同
    意」，刑事訴訟法第159條之5第1項、第2項亦有明文。本件
    被告就檢察官提出之證據之證據能力，均未於言詞辯論終結
    前聲明異議，自視為同意，合先敘明。
二、訊據被告甲○○矢口否認涉有何上開時地提供人頭帳戶之幫
    助詐欺犯行，辯稱：合作金庫的帳戶是我的，這個帳戶我本
    來是放在我高雄戶籍地那邊的房子房間裡面，我回來彰化，
    我就沒有去高雄了，我不知道我的存摺不見了。沒有提供帳
    戶給別人使用云云。惟查：
（一）上揭被害人乙○○遭詐欺取財之事實，業據被害人乙○○
      於警詢指訴明確，復有被告本件合庫帳戶之開戶資料、分
      戶交易明細表、被害人提出之郵政跨行匯款申請書影本在
      卷可佐，足認被告之上開帳戶確係由不詳姓名之人利用為
      詐欺取財之工具亦明。
（二）再被告雖辯稱：本件帳戶存摺等物均置於高雄戶籍地，申
      設後即未使用。該房子係我和我朋友丙○○同住，我住沒
      多久住到95年3、4月就回彰化云云，惟查：
    １現今詐欺集團對外以1千元至數千元代價即可輕易收購金
      融帳戶，並無任意收購他人遺失或失竊等來源不明之金融
      帳戶必要，因若帳戶所有人察覺存摺簿、提款卡等物遺失
      而向金融機構掛失，所詐得之金錢將有無從提領之危險之
      情，是被告所辯，意指本件合庫帳戶係遺失云云，已難採
      信。
    ２再依被告所辯，其帳戶所放置之位置係其戶籍地，該處亦
      有出借予友人「蔡鄭樺」（音同「丙○○」，下同）同住
      ，再參以蔡鄭樺至96年3月21日時猶居住於該址，亦據被
      告於偵訊陳明在卷（中檢偵卷第5頁），則被告至遲於95
      年12月19日至臺灣彰化地方法院檢察署檢察官訊問時，業
      已知情自己帳戶遭不詳姓名之人詐騙被害人匯款使用，亦
      有被告偵訊筆錄可參（彰檢偵卷第9頁），且其當時係自
      95年11月9日起在彰化分監另案執行中，亦有臺灣高等法
      院被告前案紀錄表可佐，其何以未請親友前往詢問蔡鄭樺
      本件合庫帳戶何以遭被害人匯入款項之事，亦與常情相違
      。
    綜上所述，被告所辯，顯難採信，本件係被告將本件合庫帳
    戶交付他人使用一節，應堪認定，此部分事證已明。
（三）再按刑法上之故意，分為直接故意（確定故意）與間接故
      意（不確定故意），「行為人對於構成犯罪之事實，明知
      並有意使其發生者」為直接故意。「行為人對於構成犯罪
      之事實，預見其發生而其發生並不違背其本意者」為間接
      故意；而間接故意與有認識的過失之區別，在於二者對構
      成犯罪之事實雖均預見其能發生，但前者對其發生並不違
      背其本意，後者則確信其不發生。且幫助犯之成立，以行
      為人主觀上認識被幫助者正欲從事犯罪或係正在從事犯罪
      ，且該犯罪有既遂之可能，而其行為足以幫助他人實現構
      成要件者，即具有幫助故意，並不以行為人確知被幫助者
      係犯何罪名為必要。至於行為人在正犯實施犯罪前為幫助
      行為者，則構成事前幫助犯。茲查：
    １衡諸常情，今日一般人至金融機關如銀行、郵局等開設帳
      戶使用，係極為方便容易且迅速之事，苟有使用金融存款
      帳戶之正當用途，自以使用其本人或可信賴之親友申請之
      帳戶，最為便利安全，且苟非具意圖以他人帳戶從事不法
      用途，並藉以逃避查緝，自無使用他人帳戶之理。是依一
      般人通常之知識、經驗，均應知任意提供自己帳戶予無信
      賴關係之他人使用，易致他人藉該帳戶取得不法犯罪所得
      ，且欲以之隱匿帳戶內資金之實際取得人之身分；被告係
      成年人，對此自難諉為不知。
    ２近來竊車恐嚇取財及利用「刮刮樂」等名義詐欺取財之犯
      罪類型層出不窮，該等犯罪，多數均係利用他人帳戶作為
      恐嚇取財或詐欺所得財物之出入帳戶，並經媒體廣為披載
      ，被告縱使並不確知所提供之帳戶，係遭他人用以對被害
      人詐欺取財，亦無法確知取得帳戶之人係以何種方法於何
      時地為詐欺取財之具體內容，惟對於其所提供之上揭帳戶
      ，將遭人作為詐欺取財犯行所得財物匯入及提領之工具使
      用，應有概括之認識，且可預見其發生，竟仍同意提供，
      顯對帳戶供他人取得不法犯罪所得之用，亦不違背其本意
      ，且其無確信帳戶不至遭利用為犯罪之用，仍將帳戶提供
      他人，足認被告基於幫助犯罪之不確定故意。
    綜上所述，本件事證明確，被告上揭犯行堪予認定。
三、查被告甲○○僅參與提供金融機關帳戶予他人供詐欺取財使
    用，並無證據證明其有參與詐欺取財之行為，或與本件詐欺
    取財之詐騙之人有概括犯意聯絡，是被告基於幫助之意思，
    參與詐欺取財構成要件以外之行為，為幫助犯。核被告甲○
    ○所為，係犯刑法第30條第1項、第339條第1項之幫助詐欺
    取財罪。被告基於幫助意思，僅有一次交付帳戶資料之幫助
    行為，而交付上開帳戶予不詳姓名之人，而幫助不詳姓名之
    成年人犯上開詐欺取財罪，為從犯，依刑法第30條第2項之
    規定，減輕其刑。再被告前於90年間因過失致死、公共危險
    案件，經本院判處有期徒刑10月、9月，應執行有期徒刑1年
    4 月確定，於91年7月20日易科罰金執行完畢，有臺灣臺中
    地方法院檢察署刑案資料查註紀錄表在卷可佐，其於5年以
    內故意再犯本件有期徒刑以上之罪，為累犯，應依刑法第47
    條第1項規定加重其刑。被告同時具加重減輕事由，爰依法
    先加後減。爰審酌被告同意提供帳戶供他人非法使用，助長
    他人犯罪風氣，又被害人遭詐騙之金額中，匯款至被告帳戶
    之金額僅3千餘元，並考被告本身未實際參與本件詐欺取財
    之犯行，責難性較小，暨其犯後態度等一切情狀，量處如主
    文所示之刑，並諭知易科罰金之折算標準。
據上論斷，應依刑事訴訟法第299條第1項前段，刑法第30條第1
項、第2項、第339條第1項、第47條第1項、第41條第1項前段，
刑法施行法第1條之1，判決如主文。
中　　華　　民　　國　　96　　年　　5 　　月　　22　　日
                          臺灣臺中地方法院刑事第十庭
                              審判長法  官 賴妙雲
                                    法  官 江奇峰
                                    法  官 黃家慧
以上正本證明與原本無異。
如不服本判決，應於收受送達後10日內向本院提出上訴書狀（應
附繕本）。
　　　　　　　　　　　　　　　　　　書記官 陳靖騰
中　　華　　民　　國　　96　　年　　5 　　月　　22　　日
 中華民國刑法第339條第1項
 （普通詐欺罪）
意圖為自己或第三人不法之所有，以詐術使人將本人或第三人之
物交付者，處5年以下有期徒刑、拘役或科或併科1千元以下罰金
。
